最高法院刑事判決　　　　　　　　　 111年度台上字第3051號
上　訴　人　曾德富


上列上訴人因違反毒品危害防制條例等罪案件，不服臺灣高等法
院中華民國111年3月23日第二審判決（110 年度上訴字第3607號
，起訴案號：臺灣桃園地方檢察署110年度偵字第6876、10247、
17053、17054、17553號），提起上訴，本院判決如下：
    主  文
上訴駁回。
    理  由
販賣第二級毒品部分：
  ㈠按刑事訴訟法第377 條規定，上訴於第三審法院，非以判決
    違背法令為理由，不得為之。是提起第三審上訴，應以原判
    決違背法令為理由，係屬法定要件。如果上訴理由書狀並未
    依據卷內訴訟資料，具體指摘原判決不適用何種法則或如何
    適用不當，或所指摘原判決違法情事，顯與法律規定得為第
    三審上訴理由之違法情形，不相適合時，均應認其上訴為違
    背法律上之程式，予以駁回。
  ㈡本件原審審理結果，認為上訴人曾德富有如原判決附表（下
    稱附表）一編號1、2所載之販賣第二級毒品甲基安非他命各
    犯行明確，因而維持第一審關於論處上訴人販賣第二級毒品
    共2 罪刑，暨相關沒收、沒收追徵之判決，駁回上訴人對於
    此部分在第二審之上訴。已詳敘其認定犯罪事實所憑之證據
    及理由。
  ㈢毒品危害防制條例第17條第2 項規定「犯第4條至第8條之罪
    於偵查及歷次審判中均自白者，減輕其刑」，係為鼓勵是類
    犯罪行為人自白、悔過，並期訴訟經濟、節約司法資源而設
    。須於偵查及歷次審判中皆行自白，始有適用。所謂之「自
    白」，乃對自己之犯罪事實全部或主要部分為肯定供述之意
    。亦即自白內容，應有基本犯罪構成要件，而販賣毒品，係
    以行為人意圖營利而為銷售賣出毒品之行為。若根本否認有
    該犯罪構成要件之事實，或雖承認交付毒品，惟否認有營利
    意圖，抑或所陳述之事實，與該罪構成要件無關，自不能認
    係就販賣毒品之構成要件事實為自白，而適用前揭減輕其刑
    之規定。稽之卷內資料，上訴人固於第一審及原審自白附表
    一編號1、2犯行，惟其於偵查中，就編號1 犯行部分，或稱
    ：當日僅介紹呂文景與「阿明」（或稱「阿轟」）認識，並
    未參與該2 人間之毒品交易事宜，呂文景指稱向其購買毒品
    云云並非事實；或稱：因呂文景要毒品施用，其便向友人商
    借4公克毒品，數日後，呂文景即返還4公克毒品予其友人各
    等語；就編號2 犯行部分，則稱：其與吳采蓉是男女朋友，
    該次毒品係請吳采蓉施用等語。準此，其於偵查中顯未對所
    涉前述販賣毒品犯罪事實全部或關乎構成要件之主要部分為
    肯定供述。原審就此部分販賣毒品犯行，未依毒品危害防制
    條例第17條第2 項規定減輕其刑，經核於法並無不合。上訴
    意旨以上訴人於偵查中，實已坦承代呂文景及吳采蓉取得毒
    品，僅因無辯護人協助，不瞭解「轉讓」與「販賣」法律評
    價之差異，形式上未於偵查中自白，然實已有自白之意思云
    云，自非上訴第三審之適法理由。
  ㈣量刑之輕重及定應執行刑，均屬事實審法院得依職權自由裁
    量之事項。原判決審酌第一審對於上訴人所犯上開各罪，均
    已說明如何有刑法第59條規定酌量減輕其刑之適用，並說明
    第一審判決如何以上訴人之責任為基礎，審酌刑法第57條各
    款所列一切情狀，而為量刑及定應執行刑，並無不當，因而
    予以維持等旨甚詳。其量定之刑罰，及所定應執行之刑，既
    未逾越法定刑度及刑法第51條第5 款規定範圍，與罪刑相當
    原則亦無相悖，難認有濫用其裁量權限之違法情形。上訴意
    旨徒憑己見，就原審量刑職權之適法行使，任意指摘，亦與
    法律規定得為第三審上訴理由之違法情形，不相適合。另上
    訴於第三審法院，其上訴書狀應敘述上訴之理由，為刑事訴
    訟法第382條第1項所明定。且刑事訴訟法並無上訴理由得引
    用或檢附其他文件代替之規定。上訴意旨引用其於歷審書狀
    及所為之陳述，指摘原判決違法一節，核亦與法律所規定之
    上訴程式不合。
  ㈤綜上，本件關於販賣第二級毒品部分之上訴，違背法律上之
    程式，應予駁回。
轉讓禁藥部分：
  查第三審上訴書狀，應敘述上訴之理由，其未敘述者，得於提
  起上訴後20日內補提理由書於原審法院，已逾上述期間，而於
  第三審法院未判決前仍未提出上訴理由書狀者，第三審法院應
  以判決駁回之，刑事訴訟法第382條第1項、第395 條後段規定
  甚明。本件上訴人不服原審判決，於民國111 年4月1日提起上
  訴，其上訴狀僅就販賣第二級毒品部分敘述其不服之理由，就
  附表一編號3、4之轉讓禁藥罪部分，則未敘述理由，迄今逾期
  已久，於本院未判決前仍未提出，依上開規定，其此部分上訴
  自非合法，應併予駁回。
據上論結，應依刑事訴訟法第395條，判決如主文。
中    華    民    國   111    年    7     月    28    日
                  刑事第三庭審判長法  官  徐  昌  錦  
                                  法  官  林  恆  吉  
                                  法  官  林  海  祥  
                                  法  官  侯  廷  昌  
                                  法  官  江  翠  萍  
本件正本證明與原本無異
                                  書記官
中    華    民    國   111    年    8     月    3     日